【裁判字號】    98,保險,32
【裁判日期】    990722
【裁判案由】    給付保險金
【裁判全文】
臺灣臺南地方法院民事判決              98年度保險字第32號
原      告  乙○○
被      告  明台產物保險股份有限公司
法定代理人  甲○○
訴訟代理人  丙○○
上列當事人間請求給付保險金事件，經本院於民國99年7月8日言
詞辯論終結，判決如下：
    主  文
原告之訴及假執行之聲請均駁回。
訴訟費用新台幣壹萬零玖佰元由原告負擔。
    事實及理由
一、原告起訴主張：
  (一)查原告之夫即訴外人陳柏進曾以自己為被保險人，於生前向
    被告明台產物保險股份有限公司投保「明台JFS專案團體意
    外險」，保單號碼為：080496GLGll963，此有被告公司投保
    證明書可稽。惟訴外人陳柏進於民國（下同）96年12月14日
    發生意外致腦內出血死亡，經原告向被告提出理賠，被告卻
    以：本案身故原因為「急性酒精中毒」等一般疾病所致，並
    非外力引起，且被保險人陳柏進於投保本案保險契約前即有
    慢性肝病B型肝病及酒精成癮等症狀，此有新樓醫院病歷摘
    要可據，故本案尚無此認定為意外事故所致云云，而拒絕理
    賠前開意外險。經查訴外人陳柏進死亡當時，身上受有外傷
    ，且頭部外傷併腦內出血，亦可證明被保險人陳柏進因意外
    之外來傷害，造成頭部之外傷，並進而產生腦內出血之症狀
    ，最後導致死亡之結果，因原告為系爭保險之受益人，為此
    爰依保險契約之約定，提起本件訴訟。
  (二)對被告抗辯所為之陳述：
    1.被告謂被保險人之「意外死亡」非外來、突發性事件，係
      「酒精中毒暴斃死亡」:
      (1)發生當晚，被保險人機車停放處之佳里綜合體育公園，
        與被保險人死亡之地點有2、300公尺之遠，被保險人所
        騎機車染有血跡且身體受傷，如台灣台南地方法院檢察
        署法醫解剖鑑定報告書之解剖發現所載：……3.大腦廣
        泛充血與水腫。……4.頭皮下右側前額部出血10×5公分
        ，右顳部出血4×3公分。依前述，被保險人顯係外來因
        素或突發事故導致身體受傷流血沾染機車後，陳屍距離2
        、300公尺之遠處，可證其並非酒精中毒而暴斃甚明，本
        件與喝酒或有關係但絕非酒精中毒暴斃死亡，試問喝酒
        中毒暴斃死亡會有如法醫解剖鑑定報告書之解剖受傷情
        況嗎？
      (2)被告言：是因自身飲酒過量行為所導致酒精中毒致死，
        非屬外來、突發之事故。惟本案被保險人 (死者）之受
        傷死亡狀況與被告提辯之例是否類同，本案被保險人解
        剖發現受傷情況又該作何解釋？實為迥異之案例，更不
        可相提並論。
    2.被告認為被保險人係故意喝酒致死，試問世人誰不珍惜性
      命，若言被保險人喝酒係自戕行為，那被保險人之先前自
      行就醫又為何？難道其不惜性命，若言喝酒會致死，試問
      有誰要故意喝酒而死，此與〝生靈性命自保〞之自然原則
      不符。
    3.另保險契約之保險單基本條款之第一條契約構成：……本
      契約的解釋……所用的文字，如有疑義時以作有利於被保
      險人的解釋為原則：
      被告 (明台產物保險股份有限公司）與被保險人間之義務
      權利關係發生於投保後生效，於事件發生後，被告不予理
      賠之所辯均為推託不負責、不盡保險契約義務之詞，其不
      符契約排外條款更已違反契約內容並違損被保險人之應有
      保險權利，如是欺凌無辜弱勢小民之情況顯不容於社會公
      理正義，更不合法治國家之法理原則。
    4.被保險人之死亡並非暴斃，與喝酒不有直接關係：
      喝酒與身體健康或有影響，其與死亡並非有直接關係，因
      被保險人並非喝酒暴斃，若是即不會有頭部外傷及所騎機
      車沾滿血跡，且事發後人與機車相隔有幾百公尺，顯見其
      雖喝酒，卻有其他外來原因之突發情事使其受傷而致死亡
      。
    5.個人喝酒之酒精承受力因人而異，高酒精濃度並不表示會
      暴斃死亡：
      被保險人之酒精濃度高達733mg/dL，並非表示其即為飲酒
      過量導致酒精中毒死亡，喝酒之反應因人而異，有些人是
      少量即酒意興濃而喪失意志，亦有人酒精濃度雖高卻如常
      人行為正常；於真正原因未查明前，不容驟下如被告所言
      之係飲酒過量行為所導致酒精中毒致死，若酒精中毒應會
      呈休克狀態後暴斃，而被保險人之外傷與喝酒後之行動能
      力可證非休克而暴斃。
    6.保險學上之意外係包涵於法醫學上及醫學上之意外之內：
      如被告所言：法醫學上之意外或不能預料的急死，其英文
      為unexpected sudden death，而保險學上之意外為
      accident，其名詞雖有所差異，然法醫學與醫學上之意外
      應包括有外力致死之意外 (保險學上言）與急病暴斃死亡
      ，此即為本案爭議之處，被告將之歸類為急病暴斃死亡類
      型，其明顯忽略被保險人之外傷情況與原因，若非有突發
      外力所致或不可預期之跌倒，那被保險人會受傷流血嗎？
      此顯然應排除法醫學上、醫學上之「急病暴斃死亡」原因
      ，因而即為「外力致死之意外」，此即合於保險法上所指
      意外，即符合係爭保險契約條款。
    7.被告言：被保險人自為性喝酒故已無突發性，……預見下
      再喝酒必致身體傷害或死亡預期：
      螻蟻於大水來時皆有珍惜性命之本能往高處爬，萬物之靈
      的人類那有不愛惜自己性命的道理，若言被保險人故意戕
      害身體喝酒過量暴斃死亡，其明顯與自然法則不符；另保
      險契約內容亦未有喝酒不理賠之排外條款，因而懇請上明
      察賜如原告所請求，依保險契約條款之權利與義務判決，
      以確保被保險人之權益，更以維護保險法之公平精神原則
      與法理程序正義。
  (三)並聲明：1.被告應給付原告新台幣（下同）1,000,000元，
    及自起訴狀繕本送達被告之翌日起至清償日止，按週年利率
    百分之5計算之利息；2.訴訟費用由被告負擔；3.原告願供
    擔保請准宣告假執行。
二、被告則以：
  (一)原告提起本訴係以被保險人陳柏進死亡當時身上受有外傷且
    頭部外傷併腦內出血，進而產生腦內出血之症狀，導致死亡
    之結果云云。本件被保險人陳柏進所投保明台團體傷害保險
    之承保範圍係指因遭受意外事故，致其身體蒙受傷害而致殘
    廢或死亡時，始給付保險金。
  (二)所謂意外傷害事故，指非由疾病引起之外來突發事故而言。
    而所謂外來突發之事故，必須滿足下列二項之要件，一為外
    來的，意即限定引起事故之原因係出於自身以外之外在環境
    （包括他人之行止）之變化，故內發疾病所導致之結果應排
    除在外，二為突發的，意即外在環境係急速的以致不可預期
    或出乎預料之外。故所謂「外來突發之意外事故」係指自身
    以外之事故，且事發突然無法防範者而言。
  (三)今查本案被保險人係有意識、自為性喝酒 (非遭他人灌酒）
    ，故無外來性。又原告於96年12月14日檢察官訊問筆錄稱被
    保險人本身身體不好、習慣會喝酒。再參諸被保險人早於88
    年間於新樓醫院就診，經診斷為慢性肝病、B型肝炎及酒精
    成癮等病症。被保險人本身身體狀況本不得再喝酒，再喝酒
    必定造成身體傷害甚或死亡，此已為事故前所知悉，為其治
    療之醫師必定有所告誠，禁止其飲酒及再為飲酒對身體損害
    之結果，然被保除人仍自為性的喝酒故已無突發性，概結果
    之必然早已為醫師治療時所告誡·則本次事故之發生係被保
    險人自己知道不得喝酒而仍為喝酒所為，其喝酒之結果已事
    前知悉。亦即其行為已符一般人經驗法則或預見下再喝酒必
    致身體傷害或死亡之預期。況法務部法醫研究所相驗報告被
    保險人飲酒後之血液中含酒精濃度高達733mg／dL，已達致
    死量更足見被保險人酒精成癮之病症相當嚴重。又臺灣高等
    法院台中分院95年保險上字第22號判決理由，亦認為若是因
    其自身飲酒過量行為所導致酒精中毒致死，非屬外來、突發
    之事故可供鈞院參酌。
  (四)另臺灣台南地方法院檢察署相驗屍體證明書，雖有被保險人
    死亡方式為「意外」之記載，惟按法醫學上之意外或不能預
    料的急死之英文為unexpected sudden death，與保險學上之
    意外accident自不相同，再保險學上之意外頻率、意外死亡
    給付之英文分別為accident frequency、accident death
    benefit，足證保險學上之意外為accident，與法醫學上之意
    外或不能預料之急死unexpected sudden death有異。
    unexpected sudden death中文應譯為「不能預期之忽然死亡
    」，依法醫學及醫學上之解釋，包含「急病暴斃死亡」在內
    ，非僅指外力致死之意外，與保險法上意外accident係專指
    外來突發之災害而言，兩者所指之範圍不同。易言之，法醫
    學上所稱之「意外」其範圍較保險法上所指之「意外」為寬
    廣，僅能證明死亡合於法醫學上所稱之「意外」，惟不能證
    明為保險學上甚至保險法上所指之「意外」（台灣高等法院
    91年保險上字第60號判決參照）。是相驗屍體證明書上雖記
    載死亡方式為「意外」，然其係指「不能預期之忽然死亡」
    ，亦有「非他殺」之意，與保險法上「意外」係指「外來突
    發之災害」，尚有不同，原告即並不能僅據此主張其符合系
    爭保險契約之條款。
  (五)並聲明：1.原告之訴駁回；2.訴訟費用由原告負擔；3.如受
    不利判決，願供擔保請准宣告免為假執行。
三、兩造不爭執之事項：
  (一)被保險人向被告公司投保1,000,000元，且被保險人已死亡
    。
  (二)對法務部法醫研究所99年6月17日法醫理字第0990002058號
    函暨法醫所99醫文字地0000000000號法醫文書審查鑑定書形
    式上不爭執。
四、本院得心證之理由：
    原告主張被保險人陳柏進向被告投保「明台JFS專案團體意
    外險」（保單號碼為：080496GLGll963），約定保險期間自
    96年1月29日起至97年1月29日止、意外身故保險金為1,000,
    000元，受益人為乙○○；嗣陳柏進於96年12月14日發生意
    外致腦內出血死亡，經原告向被告提出理賠，然被告卻拒絕
    理賠前開意外險等情，業據提出明台產物保險股份有限公司
    投保證明書影本、明台產物保險股份有限公司97年9月15日
    個理字第9700214號函影本等件為證（見本院卷第10頁、第
    14頁），惟被告抗辯：本案身故原因為「急性酒精中毒」等
    一般疾病所致，並非外力引起，且被保險人陳柏進於投保本
    案保險契約前即有慢性肝病B型肝病及酒精成癮等症狀，故
    本案尚無此認定為意外事故所致等語。是本件兩造之爭執點
    厥為：被保險人陳柏進急性酒精中毒致死，是否符合保單所
    約定的「意外傷害事故」？茲分述本院得心證之理由如下：
  (一)按「被保險人於本契約有效期間內，因遭受意外傷害事故，
    致其身體蒙受傷害而致殘廢或死亡時，本公司依照本契約的
    約定，給付保險金。前項所稱意外傷害事故，指非由疾病引
    起之外來突發事故。」明台團體傷害保險單基本條款第5條
    定有明文。次按所謂「外來突發之意外事故」，係指自身以
    外之事故，且事發突然無法防範者而言（最高法院85年台上
    字第1430號判決可資參照）。再按意外傷害保險乃相對於健
    康保險，健康保險係承保疾病所致之損失；意外傷害保險則
    在承保意外傷害所致之損失。人之傷害或死亡之原因，其一
    來自內在原因，另一則為外在事故 (意外事故)。內在原因
    所致之傷害或死亡，係指被保險人因罹犯疾病、細菌感染、
    器官老化衰竭等身體內部因素所致之傷害或死亡；至外來事
    故(意外事故)，則係指內在原因以外之一切事故而言，其事
    故之發生為外來性、偶然性，而不可預見，除保險契約另有
    特約不保之事項外，意外事故均屬意外傷害保險所承保之範
    圍（最高法院92年台上字第2710號判決意旨可資參照）。
  (二)經查，本件被保險人陳柏進於96年12月14日因急性酒精中毒
    死亡，此有台灣台南地方法院檢察署南相甲字第96-1590 號
    相驗屍體證明書1份為證（見本院檢察署96年度相字第1590
    號卷宗第56頁）。次查，被保險人陳柏進身體狀況尚可，平
    日即有飲酒之習慣，此有96年12月14日台南縣警察局佳里分
    局調查筆錄、檢察官訊問筆錄各1份附卷可參（見本院檢察
    署96年度相字第1590號卷宗第4頁、第13頁）。再查，被保
    險人陳柏進於88年2月24日於新樓醫院麻豆分院診斷有慢性
    肝病、B型肝炎及酒精成癮；又被保險人陳柏進於96年5 月
    14日因倒臥路旁經救護車送醫，在新樓醫院麻豆分院診斷出
    有酒精成癮病史及急性酒精中毒，此有新樓醫院麻豆分院商
    業保險公司回函之病歷摘要影本、財團法人台灣基督長老教
    會新樓醫院麻豆分院99年2月24日新樓麻歷字第990177號函
    暨所附病歷影本、救護紀錄表影本、急診一般病歷影本、急
    診護理評估單影本、超音波檢查單影本等件各1份附卷可參
    （見本院卷第30頁、第55-66頁）。是被保險人陳柏進既於
    新樓醫院麻豆分院診斷出有酒精成癮之症狀，足以證明被保
    險人陳柏進有長期酗酒之習慣。
  (三)又查，被保險人陳柏進血液中乙醇達733mg/dl，經本院依職
    權函詢法務部法醫研究所血液酒精濃度超過多少屬急性酒精
    中毒？急性酒精中毒若無外來突發性事件導致死亡之機會為
    何？血液酒精濃度733mg/dL屬偏高或低度？法務部法醫研究
    所於99年6月17日以法醫理字第0990002058號函覆並附有法
    醫所99醫文字第0000000000號法醫文書審查鑑定書（下稱法
    醫文書審查鑑定書）稱：「血液酒精濃度一般以超過40Omg/
     dL即有致死可能、法醫學上之個案因體質特性不同，亦可
    觀察到超過300mg/dL即造成酒精中毒死亡之可能性，此類酒
    精中毒即為中毒性休克之結果，以本案氣管粘膜附著多量白
    色細小泡沫、肺臟廣泛充血與水腫即為常見酒精中毒、中毒
    性休克導致抑制中樞及呼吸中樞、肺水腫、累積肺水腫呼出
    之細小泡沫於呼吸道、氣管有酒精中毒之表徵，以本案血中
    酒精濃度已遠超過400mg/dL，以733 mgldL之死亡率甚高(可
    論斷達100%)，故與來文所提示之外來突發性事件應無相關
    。」此有法務部法醫研究所法醫所99醫文字第0000000000
    號法醫文書審查鑑定書1份附卷可參（見本院卷第96-97頁）
    足見本件被保險人陳柏進於96年12月14日確係因急性酒精中
    毒死亡，原告主張被保險人之死亡與喝酒無直接關係、個人
    喝酒之酒精承受力因人而異，高酒精濃度並不表示會暴斃死
    亡云云，尚不可採。
  (四)原告又以台灣台南地方法院檢察署法醫解剖鑑定報告書所載
    「3.大腦廣泛充血與水腫。…4.頭皮下右側前額部出血10×
     5公分，右顳部出血4×3公分。」為其論據，而主張被保險
    人陳柏進之死亡方式為意外死亡，且如是酒精中毒，豈會有
    如解剖發現之傷勢現象云云。經查，本院依職權函詢法務部
    法醫研究所一般因急性酒精中毒死亡，是否會有上開之傷勢
    現象，法務部法醫研究所以法醫文書審查鑑定書函覆稱：「
    依臺南地檢署法醫解剖鑑定報告書（96年南檢信相字第1590
    號、96年剖他字第192號陳柏進案）記載解剖結果有大腦廣
    泛充血與水腫及頭皮下右側額部出血10乘5公分，右顳部出
    血4乘3公分之類似敘述傷勢：(一)並無記載有常見外傷性顱內
    出血之敘述包括無硬腦膜上、下腔出血之敘述，無法支持有
    致命外傷之記載。(二)另有記載中度腦疝，以左側較顯著。(三)
    以上無記載顱內出血之特徵，亦無組織切片之證據，研判無
    法由單純外觀腦組織觀察可確認有腦疝之特徵，尤其無顱內
    出血，並無造成腦疝之成因 (導因)，且在鑑定結果亦無死
    亡原因與頭部外傷之敘述，支持頭部外傷僅因表淺皮下出血
    。而死因主以「急性酒精中毒」為結論，較支持鑑定人以酒
    精中毒研判後續之死因可能因中毒研判造成腦水腫及可能腦
    疝之可能推測。(四)酒精中毒無法造成如來文如示3、4項之頭
    部表淺外傷之傷勢，而較支持為酒精過程碰撞表淺傷勢，且
    非為致命傷與死因無關。」此有法務部法醫研究所法醫所99
    醫文字第09911012 24號法醫文書審查鑑定書1份附卷可參（
    見本院卷第96-97頁），足見被保險人之上開頭部外傷之傷
    勢，應係為酒精中毒過程碰撞導致，且非為致命傷，與死因
    無關。另查，被保險人陳柏進明知因長期飲酒，患有慢性肝
    病、B型肝炎、酒精性肝損傷等病，且在不可喝酒之醫囑戒
    令情形下，加以無其他外來原因下自為性飲酒，揆諸前揭說
    明，除自屬因疾病所引起或欠缺外來、突發之要件外，被保
    險人陳柏進持續飲酒，發生體內血液酒精濃度過高，甚或死
    亡之可能係可預期，自無突發性可言。原告主張被保險人顯
    係外來因素或突發事故導致身體受傷流血等，可證其並非酒
    精中毒甚明云云，顯不可採。
  (五)末查，本院檢察署96南檢信相字第1590號鑑定報告書附有毒
    物化學報告（法務部法醫研究所97.01.10法醫毒字第
    0960005768號函）所載「1.血液檢出酒精733mg/dL（0.733%
    ）。2.尿液檢出酒精696mg/dL、Chlorpheniramine。3.胃內
    容物檢出酒精790mg/dL。」，另鑑定結果「1.死亡原因：甲
    、急性酒精中毒（血液酒精733mg/dl）。2.死亡方式：意外
    」，此有本院檢察署96南檢信相字第1590號鑑定報告書1份
    附卷可參（見本院卷第80頁），可知被保險人陳柏進之死亡
    ，是否屬意外事故尚不明確。因此，本院依職權函詢法務部
    法醫研究所本件陳柏進死亡原因是否可能因外來突發性事件
    致使受傷未及時救治致死，法務部法醫研究所以法醫文書審
    查鑑定書函覆稱：「依死者酒精中毒之研判以血中酒精乙醇
    濃度達733mg/dL，已遠超過300-400mg/ dL之可能致死濃度
    ，且以酒精吸收平衡之比例血中略高於尿中濃度亦支持為飲
    用酒精後急性期達致死濃度而死亡。法醫學上以飲用過量酒
    精性飲料（導因），造成非自我預期之酒精過量中毒致中毒
    性休克而死亡而研判死亡方式為「意外」死亡。本案原鑑定
    人以急性酒精中毒支持為自我飲用過量酒精性飲料之急性酒
    精中毒所致。無致命外傷，無法支持有外來突發性外傷或致
    命外傷，更無法研判有未及時救治之相關性。」，此有法務
    部法醫研究所法醫所99醫文字第0000000000號法醫文書審查
    鑑定書1份附卷可參（見本院卷第96-97頁），因此，在被保
    險人陳柏進飲用大量酒精後，超過肝臟所能分解之範圍，而
    造成急性酒精中毒，故原告主張被保險人之死亡可能因外來
    突發性事件致使受傷後未及時救治有關聯云云，並不可採。
  (六)至原告雖於99年1月12日言詞辯論時引用本院檢察署南相甲
    字第96-1590號相驗屍體證明書，主張陳柏進確係意外死亡
    ，原告得請求被告給付保險金云云。法務部法醫研究所之鑑
    定結果雖有被保險人死亡方式為「意外」之記載，惟按法醫
    學上之意外或不能預料的急死之英文為unexpected sudden
    death，與保險學上之意外accident自不相同，再保險學上
    之意外頻率、意外死亡給付之英文分別為accident
    frequency、accident death benefit，足證保險學上之意
    外為accident，與法醫學上之意外或不能預料之急死
    unexpected sudden death有異。unexpected sudden death
    中文應譯為「不能預期之忽然死亡」，依法醫學及醫學上之
    解釋，包含「急病暴斃死亡」在內，非僅指外力致死之意外
    ，與保險法上意外accident係專指外來突發之災害而言，兩
    者所指之範圍不同。易言之，法醫學上所稱之「意外」其範
    圍較保險法上所指之「意外」為寬廣，僅能證明死亡合於法
    醫學上所稱之「意外」，惟不能證明為保險學上甚至保險法
    上所指之「意外」（臺灣高等法院91年保險上字第60號判決
    參照）。是相驗屍體證明書上固記載死亡方式為「意外」，
    鑑定書之鑑定結果亦載稱死亡方式為「意外」，然其係指「
    不能預期之忽然死亡」，亦有「非他殺」之意，另揆諸法務
    部法醫研究所法醫文書審查鑑定書結果第二點記載：「…法
    醫學上以飲用過量酒精性飲料（導因），造成非自我預期之
    酒精過量中毒致中毒性休克而死亡而研判死亡方式為『意外
    』死亡。…」、第三點「血液酒精濃度一般以超過40Omg/dL
    即有致死可能、法醫學上之個案因體質特性不同，亦可觀察
    到超過300mg/dL即造成酒精中毒死亡之可能性，…以本案血
    中酒精濃度已遠超過400mg/dL，以733 mgldL之死亡率甚高
    （可論斷達100%），故與來文所提示之外來突發性事件應無
    相關。」等語甚明，此有法務部法醫研究所法醫所99醫文字
    第0000000000號法醫文書審查鑑定書1份附卷可參（見本院
    卷第96-97頁），與保險法上「意外」係指「外來突發之災
    害」，尚有不同，原告並不能據以主張其符合系爭保險契約
    之條款。原告此部分之主張，洵非可採。
  (七)從而，被保險人陳柏進因長期酗酒、酒精性肝損傷，在已有
    慢性肝病、B型肝炎、酒精成癮之病史，又因飲用過量酒精
    超過乙醇致死濃度致酒精中毒死亡，即為有意識、自為性、
    無外來性、突發性之飲酒，致身體蒙受傷害結果（即飲用酒
    精吸收達733mg/dl，肝無法有效代謝而血液酒精濃度過高休
    克致死亡），自與上開所述系爭保單條款為「非因疾病」所
    引起之「外來」、「突發」事故致身體蒙受傷害致死之情形
    不符，揆諸前揭說明，即不符前揭團體保單條款第5條規定
    之內容，則被告就被保險人陳柏進之死亡自不負保險金給付
    之責。
五、綜上所述，足見被告之抗辯，堪予採信，自難認原告主張之
    事實為真正。從而，原告主張其為系爭保險契約之受益人，
    爰依保險契約之法律關係，請求被告應給付原告1,000,000
    元，及自起訴狀繕本送達翌日起（即98年12月22日）至清償
    日止，按週年利率百分之5計算之利息，為無理由，應予駁
    回。又本件原告之訴，既經駁回，其假執行之聲請，即失所
    附麗，應併予駁回。
六、因本案事證已臻明確，兩造其餘攻擊防禦方法，經本院審酌
    後，認為與判決結果無影響，爰不逐一論述，附此敘明。
七、末按訴訟費用，由敗訴之當事人負擔；法院為終局判決時，
    應依職權為訴訟費用之裁判，民事訴訟法第78條及第87條第
    1項定有明文。經核本件應徵之第一審裁判費為10,900元，
    此有卷附之裁判費審核單及收據可稽（見本院卷第3頁、第
    17頁），原告既受敗訴判決，應負擔上開訴訟費用，爰依前
    揭規定，併依職權確定之。
八、據上論結：本件原告之訴為無理由，依民事訴訟法第78條、
    第87條第1項，判決如主文。
中    華    民    國    99    年    7     月    22    日
                  民事第二庭    法  官  侯明正
以上正本係照原本作成。
如對本判決上訴，須於判決送達後20日內向本院提出上訴狀。如
委任律師提起上訴者，應一併繳納上訴審裁判費。
中    華    民    國    99    年    7     月    22    日
                                書記官  程欣怡

司法院資訊處製作；財團法人民間司法改革基金會備份。
